【裁判字號】    94,訴,148
【裁判日期】    950227
【裁判案由】    返還借款
【裁判全文】
臺灣臺北地方法院民事判決               94年度訴字第148號
原      告  己○○
法定代理人  戊○○
訴訟代理人  丁○○
被      告  甲○○
上列當事人間請求返還借款事件，本院於九十五年二月二十三日
言詞辯論終結，判決如下：
    主  文
被告應給付原告新台幣壹佰柒拾萬元，及其中壹佰伍拾萬元部分
自民國九十三年十一月十二起至清償日止，按年息百分之五計算
之利息。
訴訟費用由被告負擔。
    事實及理由
甲、程序方面
    按訴狀送達後，原告不得將原訴變更或追加他訴。但有下列
    各款情形之一者，不在此限：（一）被告同意者。（二）請
    求之基礎事實同一者。（七）不甚礙被告之防禦及訴訟之終
    結者，民事訴訟法第255條第1項第1、2、7款定有明文。本
    件起訴時列原告為戊○○，然因借款契約當事人為其母己○○，因己○○為禁治產人而經法院指定戊○○為法定代理人
    ，因此於94年6月2日變更原告為戊○○；又於94年7月5日更
    正訴之聲明利息自起訴狀繕本送達翌日起算，核其訴之變更
    與上開規定相符，且被告亦無異議，應予准許。
乙、實體方面
一、原告主張：被告於民國（下同）92年1月22日向原告借款新
    台幣（下同）170萬元，約定6個月後歸還，原告即以其所有
    之台北市○○街24巷4-3號房地向地下錢莊抵押借款給被告
    ，被告並交付借據及支票作為憑證，惟被告迄今均未還款，
    爰依消費借貸之法律關係請求被告清償借款等語。並聲明：
    被告應給付原告170萬元，及自起訴狀繕本送達翌日起至清
    償日止，按年息5﹪計算之利息。
二、被告則以：原告說想要拿房子抵押借錢，但因為年紀太大銀
    行不借，所以就找代書丙○○，以房子抵押借款170萬元，
    原告即將其中50萬元借給乙○○，後來原告覺得代書的利息
    太高不想借，但代書說契約既已訂定無法反悔，乙○○就提
    議原告將這筆借款轉給乙○○，由乙○○概括承受利息及債
    務，但原告因為跟乙○○不熟擔心日後無法追討，因此要求
    其簽立字據並在支票後面背書作為保證，並且交付100萬元
    給其轉交給乙○○，其並未拿到任何借款而非借款人等語，
    資為抗辯。並聲明：原告之訴駁回。
三、被告於92年1月22日交付170萬元之借據、並於92年3月25日
    交付金額170萬元之支票予原告，雙方約定半年之後還款等
    情，有上開支票及借據影本附卷可參，且為兩造所不爭執，
    自堪信為真實，原告雖主張借款170萬元給被告，但為被告
    所否認，並以前開情詞置辯。經查：證人乙○○雖亦證稱：
    其先向原告借款50萬元，後來原告覺得代書的利息太高不想
    借，其就叫原告將向代書借的170萬元債務轉讓給其，但因
    為原告跟其不熟，所以將剩下的100萬元交給被告，當作是
    借款給被告，並且要被告簽立借據，被告就再將100萬交給
    其，其事後有交付一張客票給被告，由被告轉交給原告等語
    （見本院95年2月23日言詞辯論筆錄），然原告陳稱：之前
    乙○○借了50萬元，加上利息開了一張54萬元的支票給原告
    ，但原告覺得乙○○不能相信，所以將上開54萬元的支票及
    現金100萬元交給被告，由被告承擔上開向代書的借款，並
    由被告書立借據等語，參以系爭借據載明：「茲借到新台幣
    壹佰柒拾萬元正，言明在過年前以支票換回借據，三個月內
    利息已支付，此致己○○女士，立據人甲○○」，且被告事
    後亦交付原告面額170萬元、發票人莊建榮之支票，並在支
    票後面背書等情，有系爭借據及支票影本附卷可按，則原告
    既將乙○○所交付擔保50萬元借款之支票、連同100萬元現
    金交付給被告，被告亦在借據上簽名同意借得170萬元並在
    170萬元之支票後面背書後，應認被告同意擔任本件借款人
    無誤，至於被告事後再將款項借予何人，即與原告無關，被
    告自應負清償之責，其辯稱其非借款人故無須還款等語，委
    無足採，原告主張被告本件係由被告借款等語，應堪採信。
四、按「利息不得滾入原本再生利息。但當事人以書面約定，利
    息遲付逾一年後，經催告而不償還時，債權人得將遲付之利
    息滾入原本者，依其約定。」，民法第207條第1項定有明文
    ，本件兩造均不否認原告實際僅借款150萬元，其餘20萬元
    為利息，兩造既無遲付之利息得滾入本息之書面約定，則原
    告僅得請求150萬元之法定遲延利息，從而，原告依消費借
    貸之法律關係，請求被告給付170萬元，及其中150萬元部分
    自起訴狀繕本送達翌日（即93年11月12日）起至清償日止按
    年息百分之五計算利息，為有理由，自應准許。逾此部分之
    請求為無理由，不應准許。
五、因本案事證已臻明確，兩造其餘主張陳述及所提之證據，經
    本院斟酌後，認與判決結果不生影響，均毋庸再予論述，附
    此敘明。
六、結論，本件原告之訴一部有理由，一部無理由，依民事訴訟
    法第79條規定，判決如主文。
中    華    民    國    95    年    2     月    27    日
                  民事第五庭    法  官  蔡如琪
以上正本係照原本作成
如對本判決上訴，須於判決送達後20日內向本院提出上訴狀
中    華    民    國    95    年    2    月     27    日
                                書記官  劉寶鈴


司法院資訊處製作；財團法人民間司法改革基金會備份。
